臺灣臺東地方法院刑事附帶民事判決　　　　　　　　　　九十年度附民字第五七號
　　原　　　告　丁○○
　　　　　　　　丙○○
　　共　　 同
　　訴訟代理人　甲○○
　　被　　　告　乙○○
右當事人間因本院九十年度易字第三三二號詐欺等案件，經原告提起附帶民事訴訟，
本院判決如左：
    主  文
被告應給付原告丁○○新臺幣參拾肆萬貳仟元，應給付原告丙○○新臺幣伍拾萬元，
及均自民國九十一年六月二十七日起至清償日止，按週年利率百分之五計算之利息。
原告其餘之訴駁回。
本判決第一項於原告丁○○以新臺幣壹拾壹萬肆仟元、原告丙○○以新臺幣壹拾陸萬
柒仟元，分別為被告供擔保後，均得為假執行。
原告其餘假執行之聲請駁回。
    事實及理由
一、原告丁○○主張：被告於民國八十七年九月一日起至八十八年十月十五日止，多
    次向原告丁○○施用詐術，騙取財物，共計新臺幣（下同）一百二十萬一千七百
    元；且被告於八十九年八月十四、十五日向原告丁○○謊稱：有徵信社之人持有
    其與原告丁○○通姦之證據等語，要求其提出十五萬元，使原告丁○○心生畏懼
    ，自屬恐嚇取財行為，依侵權行為之規定，請求被告應賠償原告丁○○非財產上
    之損害等語。並聲明：被告應給付原告丁○○三百二十萬一千七百元，及自起訴
    狀繕本送達被告翌日起至清償日止，按年息百分之五計算之利息，並願供擔保請
    准宣告假執行。
二、原告丙○○主張：被告於八十七年八月底至同年十二月初連續與原告丙○○之妻
    丁○○相姦，侵害原告丙○○之權利，請求被告告賠償原告丙○○非財產上之損
    害，且被告於八十九年十五日向原告丙○○謊稱：有徵信社之人持有其與丁○○
    通姦之證據等語，要求其提出十五萬元，自屬恐嚇取財行為，依侵權行為之規定
    ，亦請求被告應賠償原告丙○○非財產上之損害等語。並聲明：被告應給付原告
    丙○○五百萬元，及自起訴狀繕本送達被告翌日起至清償日止，按年息百分之五
    計算之利息，並願供擔保請准宣告假執行。
三、被告乙○○則以：其並未詐騙原告丁○○，向原告丁○○借貸之金額亦未達一百
    二十萬一千七百元，且目前無能力給付，又其亦受有精神上損害，故不願賠償等
    語資為抗辯。並聲明：請求駁回原告二人之訴及假執行之聲請。
四、原告丁○○主張被告於八十七年九月一日起至同年十月八日止連續以借款之名詐
    取其財物合計三十四萬二千元，迄今尚未清償分文，及原告丙○○主張被告於八
    十七年八月底起至同年十二月初與其妻丁○○相姦等情，業經本院九十年度易字
    第三三二號判處詐欺及妨害家庭罪刑，應認原告丁○○、丙○○此部分之主張為
    真實。
五、按因故意或過失，侵害他人之權利者，負損害賠償責任，民法第一百八十四條第
    一項前段定有明文。被告詐取原告丁○○三十四萬二千元，侵害原告丁○○之財
    產所有權，已如前述，依前開規定，原告丁○○請求被告賠償其前開被詐取之金
    額及自起訴狀繕本送達翌日即九十一年六月二十七日起按年息百分之五計算之法
    定遲延利息，為有理由，應予准許。
六、次按不法侵害他人之身體、健康、名譽者，被害人雖非財產上之損害，亦得請求
    賠償相當之金額；又故意以背於善良風俗之方法，加損害於他人者，應負損害賠
    償責任，民法第一百九十五條、第一百八十四條第一項後段分別定有明文。通姦
    足以破壞夫妻間之共同生活，而非法之所許，此從公序良俗之觀點可得斷言，不
    問所侵害係何權利，對於配偶之他方應構成侵權行為。配偶因婚姻契約而互負誠
    實之義務，配偶之一方行為不誠實破壞共同生活之安全及幸福者，即為因違反婚
    姻契約之義務而侵害他方之權利，最高法院五十五年台上字第二○五三號判例可
    資參照。本件被告以背於善良風俗之行為，損害原告丙○○之名譽，已如前述，
    則依上開規定，原告丙○○自得向被告請求非財產上之損害賠償。本院斟酌兩造
    身分、經濟狀況、社會地位及所受損害等一切情狀，認原告請求非財產上之損害
    賠償四百萬元尚嫌過高，應以五十萬元為適當，原告逾此範圍之請求則無理由，
    應予駁回。
七、復按刑事訴訟諭知無罪之判決者，應以判決駁回原告之訴，刑事訴訟法第五百零
    三條第一項前段定有明文。又檢察官以被告連續數行為犯罪而犯同一之罪名提起
    公訴者，法院如僅認其中一行為成立犯罪，固無須就犯罪不能證明部分，特於主
    文諭知無罪，惟刑事訴訟法第五百零七條第一項（現行五百零三條第一項）所謂
    刑事訴訟諭知無罪，按諸立法本旨，自係包含此種情形在內，故關於上述犯罪不
    能證明部分之附帶民事訴訟，應依同條項之規定，以判決駁回之，最高法院二十
    九年上字第四十八號判例可資參照。原告丁○○另主張被告於八十七年十月二十
    二日起至八十八年十月十五日止連續詐欺其財物一節，業經本院於前開判決中認
    定不能成立犯罪，不另為無罪之諭知，依前開判例見解，其請求被告賠償此部份
    金額為無理由，應予駁回。
八、另按刑法恐嚇取財罪之成立，須行為人已著手於將自己擬加害於被害人生命、身
    體、自由、名譽、財產之事通知被害人，始克成立。原告丁○○、丙○○均主張
    被告於八十九年八月十四、十五日向其等謊稱有徵信人員勒索，要求給付十五萬
    元，其等認為被告有恐嚇取財意圖等情，被告編造其遭人勒索之故事內容，雖亦
    足使告訴人心生恐懼，然其通知之內容，並非被告擬加害告訴人，而係第三人擬
    加害被告與告訴人，其意在使告訴人陷於錯誤而交付財物，主觀上乃出於詐欺取
    財之故意，而非恐嚇取財之故意，且客觀上係施用詐術之行為，顯非恐嚇行為，
    核與恐嚇取財罪之構成要件不符，原告丁○○、丙○○此部分主張亦非可採，其
    等請求因被告恐嚇行為所受非財產上損害均無理由，亦應駁回。
九、原告丁○○、丙○○均陳明願供擔保，聲請宣告假執行，就其等勝訴部分，經核
    無不合，原分別酌定相當擔保金額准許之，至其等敗訴部分，假執行之聲請，均
    失所附麗，應予駁回。
據上論結，依刑事訴訟法第五百零二條、第五百零三條第一項前段判決如主文。
中    華    民    國      九十一       年      七     月    二十四      日
                                  臺灣臺東地方法院刑事庭
                                      審判長法  官  楊力進
                                            法  官  林卉聆
                                            法  官  袁雪華
右正本證明與原本無異。
如對本判決不服，非對刑事判決上訴時不得上訴，並應於送達後十日內向本院提出上
訴狀。（須附繕本）
「切勿逕送上級法院」
                                            書記官  蘇美琴
中    華    民    國      九十一       年      七     月    二十六      日
